臺灣高雄地方法院刑事判決　　　　　　　　　　　　　九十三年度訴字第七五四號
　　公　訴　人　臺灣高雄地方法院檢察署檢察官
　　被　　　告　乙○○
右列被告因違反毒品危害防制條例案件，經檢察官提起公訴（九十三年度核退偵字第
二一六號），嗣因被告就被訴事實為有罪之陳述，經本院告知簡式審判程序意旨，並
聽取公訴人及被告之意見後，本院合議庭裁定由受命法官獨任依簡式審判程序審理，
判決如左：
    主  文
乙○○施用第一級毒品，累犯，處有期徒刑捌月，扣案之第一級毒品海洛因壹包（淨
重零點零玖公克，包裝重零點參參公克）沒收銷燬之；又施用第二級毒品，累犯，處
有期徒刑肆月，扣案之第二級毒品甲基安非他命壹包（驗前毛重壹點貳公克，驗後毛
重壹點壹公克）及殘留第二級毒品甲基安非他命之玻璃球吸食器壹個，均沒收銷燬之
。應執行有期徒刑拾月，扣案之第一級毒品海洛因壹包（淨重零點零玖公克，包裝重
零點參參公克）、第二級毒品甲基安非他命壹包（驗前毛重壹點貳公克，驗後毛重壹
點壹公克）及殘留第二級毒品甲基安非他命之玻璃球吸食器壹個，均沒收銷燬之。
    事  實
一、乙○○前因犯違反麻醉藥品管理條例案件，經本院以八十四年度少訴字第三一號
    判處有期徒刑二年六月，緩刑四年確定，嗣經撤銷緩刑之宣告，於民國八十六年
    十一月十七日入監執行，於八十八年十月十四日縮短刑期假釋出監，並於八十八
    年十二月十七日假釋期滿，其未執行之刑，以已執行論（構成累犯）。復因施用
    毒品案件，經本院以九十一年度毒聲字第二八一七號裁定送觀察、勒戒後，認有
    繼續施用毒品之傾向，再以九十一年度毒聲字第三二四八號裁定令入戒治處所施
    以強制戒治，嗣經停止戒治並付保護管束，於民國九十二年六月十六日強制戒治
    期滿，另由臺灣高雄地方法院檢察署檢察官於九十二年七月八日以九十二年度戒
    毒偵字第六二六號為不起訴處分確定。詎乙○○仍不知悔改，竟基於施用第一級
    毒品海洛因及第二級毒品甲基安非他命之犯意，於上開強制戒治執行完畢釋放後
    之五年內即於九十三年一月十五日下午某時，在高雄市○○○路二四０號十一樓
    「愛的賓館」二二七室內，分別以將海洛因摻入香菸內再加以吸用之方式，施用
    第一級毒品海洛因乙次，以將甲基安非他命置放於玻璃球吸食器內，用火燒烤加
    熱後再吸食其霧化氣體之方式，施用第二級毒品甲基安非他命乙次。嗣於九十三
    年一月十六日下午五時三十分許，在上址為警查獲，經採集其尿液送驗而知悉上
    情，並扣得第一級毒品海洛因一包（淨重零點零九公克，包裝重零點三三公克）
    、第二級毒品甲基安非他命一包（驗前毛重壹點貳公克，驗後毛重壹點壹公克）
    、殘留第二級毒品甲基安非他命之玻璃球吸食器一個及未殘留毒品之注射針筒三
    支。
二、案經高雄市政府警察局三民第一分局報請臺灣高雄地方法院檢察署檢察官偵查起
    訴。
    理  由
壹、程序方面：
    按本件被告乙○○所犯係死刑、無期徒刑、最輕本刑為三年以上有期徒刑以外之
    罪，其於準備程序就前揭被訴事實為有罪之陳述，經受命法官告知簡式審判程序
    之旨，並聽取其與公訴人之意見後，本院認無不得或不宜改依簡式審判程序進行
    之處，爰依刑事訴訟法第二百七十三條之一第一項、第二百八十四條之一，裁定
    本件由受命法官獨任進行簡式審判程序，合先敘明。
貳、實體方面：
一、訊據被告對於右揭犯罪事實均坦承不諱，本院復審酌：
  （一）查被告前因施用毒品案件，經本院以九十一年度毒聲字第二八一七號裁定送
        觀察、勒戒後，認有繼續施用毒品之傾向，再以九十一年度毒聲字第三二四
        八號裁定令入戒治處所施以強制戒治，嗣經停止戒治並付保護管束，於九十
        二年六月十六日強制戒治期滿釋放之事實，有本院被告院內索引卡紀錄表、
        臺灣高等法院被告全國前案紀錄表及臺灣高雄地方法院檢察署刑案資料查註
        紀錄表各乙份在卷可按。是被告於涉本案之前，業曾一犯施用毒品，經強制
        戒治執行完畢釋放後，再犯本件施用毒品之罪甚明。
  （二）次查，經警將被告於九十三年一月十六日遭查獲時所採集之尿液送驗結果，
        係呈嗎啡及甲基安非他命陽性反應，有尿液送驗姓名代碼對照表及高雄市立
        凱旋醫院九十三年二月十六日高市凱醫檢字第０一六０三號煙毒尿液檢驗成
        績書各乙份在卷可稽。又查：
      (1)海洛因施用入人體後水解還原成嗎啡，再循嗎啡之代謝方式排出體外，業據
        行政院衛生署藥物食品檢驗局七十三藥檢壹字第○三○二二一號函說明綦詳
        ，且依醫學臨床實驗及根據英國藥學會出版Isolation and Indentification
        of Drugs乙書第二九三頁載明：海洛因經注射入人體後，在體內迅速水解成
        6Monoacety Imorphine，再緩緩繼續水解成嗎啡，然後再循嗎啡之代謝方式
        排出，同書第四三一至四三二頁並載有：嗎啡經注射入人體後，約百分之五
        十以上於八小時內自尿中排出，至二十四小時排出約百分之九十，但四十八
        小時後仍有微量可檢出等語。
      (2)甲基安非他命經口服投與後，約百分之七十於二十四小時內可自尿液中排出
        ，而尿液內含甲基安非他命成分之檢出，與投與安非他命的量、個人體質、
        檢驗儀器之精密度有關，通常採尿化驗是否呈陽性反應，應以投與後二十四
        小時內所採者為宜，此有行政院衛生署藥物食品檢驗局（八０）藥檢壹字第
        四五二九號函可查。
      (3)再者，前揭醫院尿液檢驗成績書載明係以ＧＣ／ＭＳ（即氣相層析質譜儀分
        析法）方法檢驗，而該方法之原理係檢品經氣化後，通過層析管分離純化，
        再將純化後之成分循序送入質譜儀做個別鑑定。因質譜儀所測定之圖譜，在
        化學上被公認具有指紋特性，故可據以完全判定該檢品係為何種化合物。職
        是，台北榮民總醫院即認為「若以氣相層析質譜儀（ＧＣ／ＭＳ）作藥物及
        其代謝產物之定性及定量分析，幾乎不會有偽陽性反應產生」，此經該院八
        十三年四月七日以八三北總內字第三○五九號函示明確。
      (4)準此而論，被告於九十三年一月十六日遭查獲之尿液經以氣相層析質譜儀分
        析法檢驗，係呈嗎啡及甲基安非他命陽性反應，顯見被告確有施用第一級毒
        品海洛因及第二級毒品甲基安非他命之犯行甚明。
  （三）此外，前揭扣案之白粉及晶體各一包經送驗結果，分屬第一級毒品海洛因（
        淨重零點零九公克，包裝重零點三三公克）及第二級毒品甲基安非他命（驗
        前毛重一點二公克，驗後毛重一點一公克）無訛，扣案之玻璃球吸食器一個
        經送驗結果，係殘留第二級毒品甲基安非他命，此分別有法務部調查局九十
        三年二月二十七日調科壹字第二二００一六六二二號鑑定通知書乙份及高雄
        醫學大學附設中和紀念醫院檢驗報告二份在卷可稽，益徵被告確有施用第一
        級毒品海洛因及第二級毒品甲基安非他命之行為無疑。
  （四）綜上所述，被告前曾一犯施用毒品，於強制戒治執行完畢釋放後之五年內，
        再犯本件施用第一級毒品海洛因及施用第二級毒品甲基安非他命之罪，其事
        證明確，犯行洵堪認定。
二、按毒品危害防制條例係於九十二年七月九日修正公布，而於九十三年一月九日正
    式施行，本件被告係於毒品危害防制條例修正施行後之九十三年一月十五日犯施
    用毒品之罪，並於九十三年四月七日繫屬本院，有本院收文印戳章在卷可按，故
    應依修正後毒品危害防制條例之相關規定處理。查被告前曾一犯施用毒品，於前
    揭強制戒治執行完畢釋放後之五年內，再犯本件施用毒品之罪，業已合於修正後
    毒品危害防制條例第二十三條第二項所規定「於強制戒治執行完畢釋放後，五年
    內再犯施用毒品之罪」之起訴要件，自應依法追訴審判。
三、次按海洛因及甲基安非他命分屬毒品危害防制條例第二條第二項第一款所規定之
    第一級毒品及同條項第二款所規定之第二級毒品，是核被告所為，係犯毒品危害
    防制條例第十條第一項施用第一級毒品罪及同條第二項施用第二級毒品罪。被告
    持有第一、二級毒品，復進而施用，其持有第一、二級毒品之低度行為，分別為
    施用第一、二級毒品之高度行為所吸收，不另論罪。被告所犯上開二罪，犯意各
    別，行為互異，應予分論併罰。又被告前因犯違反麻醉藥品管理條例案件，經本
    院以八十四年度少訴字第三一號判處有期徒刑二年六月，緩刑四年確定，嗣經撤
    銷緩刑之宣告，於八十六年十一月十七日入監執行，於八十八年十月十四日縮短
    刑期假釋出監，並於八十八年十二月十七日假釋期滿，其未執行之刑，以已執行
    論，有本院被告院內索引卡紀錄表、臺灣高等法院被告全國前案紀錄表及臺灣高
    雄地方法院檢察署刑案資料查註紀錄表各乙份在卷可查，其受有期徒刑之執行完
    畢，於五年以內再犯本件最重本刑為有期徒刑以上之二罪，均為累犯，均應依刑
    法第四十七條之規定，加重其刑。
四、本院審酌被告曾違反麻醉藥品管理條例，且有施用毒品紀錄，素行不良，已如前
    述，甫經強制戒治執行完畢釋放，竟於短期內再為本案施用毒品犯行，顯見其不
    思悔改，自制力亦顯不佳，且於本院審理中係經通緝到案，浪費司法資源甚鉅，
    自不宜寬貸；另考量被告事後坦承犯行，態度良好，而施用毒品行為於本質上係
    屬自我戕害行為，並未對社會造成直接而過鉅之損害，反社會性之程度應屬較低
    等一切情狀，酌情分別量處如主文所示之刑，並定其應執行之刑，以資懲儆。又
    扣案之白粉及晶體各一包經送驗結果，分屬第一級毒品海洛因（淨重零點零九公
    克，包裝重零點三三公克）及第二級毒品甲基安非他命（驗前毛重一點二公克，
    驗後毛重一點一公克），扣案之玻璃球吸食器一個經送驗結果，係殘留第二級毒
    品甲基安非他命成分，客觀上已無法析離，亦應視同毒品，有如前述，爰依毒品
    危害防制條例第十八條第一項前段之規定，宣告沒收銷燬之，另扣案之注射針筒
    三支，經送驗結果並未殘留毒品成分，有高雄醫學大學附設中和紀念醫院九十三
    年四月二十七日報告編號0000－000號檢驗報告乙份在卷可佐，且係另案
    被告蕭欣瑜所有，而非被告所有，業據其供承在卷，本院自無從宣告沒收。至於
    送驗耗費之海洛因及甲基安非他命部分，既已滅失不存在，亦無宣告沒收銷燬之
    必要，附此敘明。
據上論斷，應依刑事訴訟法第二百七十三條之一第一項、第二百八十四條之一、第二
百九十九條第一項前段，毒品危害防制條例第十條第一項、第二項、第十八條第一項
前段，刑法第十一條、第五十一條第五款、第四十七條，判決如主文。
本案經檢察官甲○○到庭執行職務。
中      華      民      國    九十三    年      八      月    三十一    日
                              臺灣高雄地方法院刑事第十二庭
                                  法  官  鍾素鳳
右正本證明與原本無異。
如不服本判決，應於判決送達後十日內，向本院提出上訴狀。
                                  書記官  陳瓊芳
中      華      民      國    九十三    年      八      月    三十一    日
附錄本判決論罪之法條：
毒品危害防制條例第十條
    施用第一級毒品者，處六月以上五年以下有期徒刑。
    施用第二級毒品者，處三年以下有期徒刑。
